【裁判字號】    97,訴,568
【裁判日期】    980116
【裁判案由】    違反槍砲彈藥刀械管制條例
【裁判全文】
臺灣臺南地方法院刑事判決               97年度訴字第568號
公  訴  人  臺灣臺南地方法院檢察署檢察官
被      告  甲○○
指定辯護人  李合法律師
複  代理人  趙培皓律師
上列被告因違反槍砲彈藥刀械管制條例案件，經檢察官提起公訴
（97年度偵字第2255號），本院判決如下：
    主  文
甲○○無罪。
    理  由
一、公訴意旨略以：被告甲○○於民國96年12月初，在臺南縣永
    康市永安橋附近，收受年籍不詳之胡南榮所交付、由仿WAL-
    THER廠PPK/S型半自動手槍製造之槍枝換裝土造金屬槍管、
    具殺傷力之玩具手槍1把（含彈匣1個），及無法擊發、不具
    殺傷力之子彈8顆，並即未經許可而無故寄藏該上開槍、彈
    。嗣經警接獲線報，於97年1月25日下午5時10分許，前往臺
    南縣永康市○○○路347之1號716房甲○○租屋處查緝，並
    經甲○○同意進行搜索而查扣上開槍枝1把（含彈匣1個）、
    不具殺傷力之子彈8顆，因認被告涉有槍砲彈藥刀械管制條
    例第8條第4項之未經許可寄藏改造手槍罪嫌。
二、按犯罪事實，應依證據認定之，無證據不得推定其犯罪事實
    ，又不能證明被告犯罪者，應諭知無罪之判決，刑事訴訟法
    第154條、第301條第1項分別定有明文。又犯罪事實之證明
    ，不論係直接證據或間接證據，須於一般人均不致有所懷疑
    而得確信其為真實之程度，始得據為有罪之認定，倘其證明
    尚未達於此程度而仍有合理懷疑存在時，本諸無罪推定之原
    則，自應為被告無罪之判決。
三、本件公訴意旨認被告涉有前開犯行，係以被告於警詢及偵查
    中自白，並有扣案改造手槍1把可證，而該手槍經送鑑結果
    ，且認定具有殺傷力等作為所憑之論據。訊據被告於本院審
    理中，固坦承於前揭時地，收受胡南榮所交付之扣案手槍、
    子彈，並即予寄藏之事實，惟否認有違反槍砲彈藥刀械管制
    條例犯行，辯稱：
  (一)按「審理事實之法院，對於案內與待證事實有重要關係，而
    應依法調查之證據，倘未依法調查或雖已調查而未調查明白
    ，即與證據未經調查無異，如率行判決，其判決當然為違背
    法令。查扣案之槍枝雖經內政部警政署刑事警察局依性能檢
    驗法鑑定結果，認『送鑑改造手槍1支，係由仿Walther廠
    PPK/S型半自動手槍製造之槍枝換裝土造金屬槍管而成；改
    造手槍1支，係由仿Beretta廠9M型半自動手槍製造之槍枝換
    裝土造金屬槍管而成，機械性能良好，可供擊發適用子彈，
    認均具殺傷力』等語；但改造手槍機械性能良好，可供擊發
    適用子彈，並不表示在最具威力的適當距離，其發射之彈丸
    單位面積動能已達足以穿透人體肉層之最低動能標準（依日
    本科學警察研究所之研究結果為每平方公分20焦耳），而得
    認為當然具殺傷力。查上開鑑定係性能鑑驗法，但未實際試
    射子彈，且對於2支改造手槍機械性能之程度，於擊發子彈
    時彈丸單位面積動能為何？是否可在最具威力之適當距離穿
    透人體肉層？悉未記載。雖該警察局另函示謂『性能鑑驗法
    』係指實際操作送鑑槍枝之機械結構與功能是否完整良好，
    如其結構完整且擊發功能良好正常，則認該槍枝可供擊發適
    用子彈使用，而槍枝之機械結構檢測包括槍管、滑套（轉輪
    ）之材質；滑套、撞針之運作情形；板機與擊錘運作、連動
    情形；撞針之力道等與擊發子彈時可能牽涉之運作部位有關
    為主。倘鑑定過程中，鑑定人員如認槍枝之機械結構與功能
    有疑義者，例如發現槍枝具塑膠槍管、槍管（或槍機）閉鎖
    不良等情形，依該局所定標準作業程序，則改以『動能試射
    法』鑑定，由該局鑑定人員自行製作適用子彈進行試射，以
    鑑定該槍枝是否足堪擊發具殺傷力之子彈；而國內查獲非法
    槍枝中有七成係屬改造槍枝，此類改造槍枝，經以「性能檢
    驗法」鑑定認具殺傷力，後經試射其發射彈丸之單位面積動
    能，可輕易超過日本科學警察研究所每平方公分20焦耳研究
    結果，亦具有殺傷人畜之能力等語。惟上開函文係針對一般
    性能改造槍枝之通案說明；至於具體個案是否具殺傷力，仍
    應為個別之鑑定，原審對上開槍枝是否具殺傷力，未予調查
    釐清，亦未說明不予調查之理由，遽行判決，自有調查職責
    未盡及理由欠完備之違背法令。上訴人等上訴意旨指摘原判
    決不當，尚非全無理由，應認有撤銷發回更審之原因。」最
    高法院96年度台上字第4647號判決亦有闡明。經查：
    (1)依前揭最高法院見解，性能鑑驗法之鑑定結論，係針對一
      般性改造槍枝之通案說明，無法證明系爭槍枝確實具有殺
      傷力；為確定系爭槍枝是否具有殺傷力，仍應為個別之鑑
      定，方可認已為完全之調查，而無判決違法之情。
    (2)內政部警政署刑事警察局回函所附「槍枝殺傷力鑑定說明
      」雖稱：曾於94年年底至97年4月間，曾就已經性能鑑驗
      法鑑定之131枝「非制式槍枝」，再以動能測試法實際試
      射，幾果發射動能皆可達20焦耳/平方公分以上，足以穿
      入人體皮肉層，故認：系爭槍枝業經性能鑑驗法鑑定，無
      須再以試射鑑定。惟查，131枝「非制式槍枝」之試射數
      據，是否即達充分之樣本數量，足以認定「性能鑑驗法」
      鑑定殺傷力之結果必然百分之百正確，前開回函未說明理
      由；且「性能鑑驗法」鑑定殺傷力之正確性，應以科學根
      據為基礎，方足採之，若僅以統計數據為佐，實難為憑。
    (3)又前開回函所附說明雖稱：我國槍枝鑑定實務所採之性能
      鑑驗法，與美國聯邦調查局等多數外國單位所採之槍枝殺
      傷力鑑定方法「雷同」。惟查，其所謂「雷同」一詞容有
      不明，得否以此佐證「性能鑑驗法」鑑定殺傷力之結果之
      正確性，亦請斟酌。
    (4)綜上，卷附之內政部警政署刑事警察局刑鑑字第09700213
      76號槍彈鑑定書、刑鑑字第0970095288號函及所附「槍枝
      殺傷力鑑定說明」皆無法證明系爭槍枝具有殺傷力，應為
      有利被告之認定。
  (二)若認被告成立持有槍枝之罪，亦請准予減刑或從輕量刑。
    (1)按「科刑時應以行為人之責任為基礎，並審酌一切情狀，
      由應注意下列事項，為科刑輕重之標準：一、犯罪之動機
      、目的。二、犯罪時所受之刺激。三、犯罪之手段。四、
      犯罪行為人之生活狀況。五、犯罪行為人之品行。六、犯
      罪行為人之智識程度。七、犯罪行為人與被害人之關係。
      八、犯罪行為人違反義務之程度。九、犯罪所生之危險或
      損害。十、犯罪後之態度。」、「犯罪之情狀顯可憫恕，
      認科以最低度刑仍嫌過重者，得酌量減輕其刑。」刑法第
      57條、第59條定有明文。
    (2)被告雖然涉及重罪，然被告自願接受搜索，陳明持有槍枝
      ，並願接受裁判，堪認犯後態度良好。又被告犯行雖具有
      犯社會性，惟其未持有該槍枝射擊過，亦無前科紀錄，僅
      因一時失慮，至罹重典。
    (3)次查，被告現從事水電工之工作，為單親家庭，除需幫助
      扶養父母外，尚須獨立養育目前就讀高中一年級之女兒，
      被告工作收入為家中重要之經濟來源，若其入監執行，家
      中經濟將陷入困頓等語。
四、經查：
  (一)被告因持有扣案之改造手槍1把、子彈8顆，於97年1月25日
    為警在臺南縣永康市○○○路347之1號查獲之情，有臺南市
    警察局刑事警察大隊所制作之搜索扣押筆錄、扣押物品目錄
    表，被告所簽署之自願受搜索同意書，以及現場照片3幀附
    於警卷內可稽，並有前開改造玩具手槍、子彈扣案為憑，被
    告此部分自白，應可信為真實。
  (二)公訴意旨雖以內政部警政署刑事警察局97年3月11日刑鑑字
    第0970021376號鑑定書，主張被告所寄藏之前開改造手槍具
    有殺傷力，惟被告抗辯該次鑑定所採用之性能鑑驗法，並不
    能作為認定槍枝有無殺傷力之基礎。
    (1)經本院於97年6月17日函請刑事警察局對扣案改造手槍再
      以動能測試法進行鑑定有無殺傷力，則經該局覆稱：「送
      鑑槍枝業經本局採以國、內外槍彈鑑定領域共同認定之『
      性能鑑驗法』鑑定完畢，確認具有殺傷力無誤，考量正確
      、合法及安全等原則，已無再以『動能測試法』實際進行
      試射之必要」等語，並說明略謂：「本局對於『非制式槍
      枝』殺傷力之鑑定…採『性能鑑驗法』進行鑑定，惟如『
      性能鑑驗法』鑑定後，發現該槍枝有瑕疵，並足以影響殺
      傷力之有無者，如有『適用子彈』時續以『動能測試法』
      加以鑑定；如無則不續行鑑定。」、「『非制式槍枝』於
      第一次送鑑時，經以『性能鑑驗法』鑑定後確認有殺傷力
      者，對於再次要求續以『動能測試法』實際試射鑑定者，
      其裝填子彈適當（即裝填適量底火、火藥及金屬彈丸等使
      成為適合送鑑槍枝所擊發之『適用子彈』）之情況下，最
      具威力之發射動能，均可達20焦耳/平方公分以上，足以
      穿入人體皮肉層；此一事實業經實務長久驗證（94年底至
      97年4月間共測試達131枝『非制式槍枝』），無須再以極
      高危險性之『動能測試法』進行試射鑑定…」等語，有該
      局97 年7月1日刑鑑字第0970095288號函暨所附說明存卷
      足參（本院卷第43-46頁）。
    (2)查刑事警察局依據94年至97年間，以性能鑑驗法測試非制
      式槍枝計131枝所累積資料，認於槍枝無瑕疵之情況下，
      凡擊發功能正常，可供擊發適用子彈使用之非制式槍枝，
      均具殺傷力，因而認定本件送鑑改造手槍無須再經動能測
      試法，即可判斷具有殺傷力等語，固非無據。然依槍枝發
      射子彈原理，需槍枝擊發機構完整並正常發揮打擊之功能
      ，且槍管復可承受適用子彈爆炸之壓力，始可認該槍枝適
      用於擊發適用子彈，而認具殺傷力。本件扣案改造手槍雖
      經刑事警察局依性能鑑驗法測試認定可正常擊發，惟該鑑
      驗法就該手槍之槍管能否承受爆壓以推進子彈乙節，並無
      法提供說明。而鑑識實務所累積之經驗、資料，固顯示一
      般情況下，能正常擊發之非制式手槍，均能擊發適用子彈
      而具殺傷力；然縱或本件扣案改造手槍能擊發適用子彈之
      可能性相當高，於未經實際試射測試之情況下，終究無法
      排除該手槍槍管不能承受爆壓、或其他足以影響該槍正常
      擊發因素之可能，是被告主張非經實際試射測試，不能證
      明扣案改造手槍確然具有殺傷力等語，應屬可採。
五、綜上所述，扣案改造手槍雖經刑事警察局以性能鑑驗法測試
    後，認定具有殺傷力，惟該槍既未經以動能測試法進行實際
    試射，本院尚無法依據前揭鑑定結果，完全排除該手槍因膛
    炸或其他因素致無法正常擊發而不具殺傷力之合理懷疑；此
    外，檢察官復未提出其他積極事證，以說明被告有何其他寄
    藏具殺傷力之槍械犯行，依據前開說明，不能證明被告犯罪
    ，依法自應為無罪之諭知。
據上論斷，應依刑事訴訟法第301條第1項，判決如主文。
本案經檢察官乙○○到庭執行職務。
中    華    民    國    98    年    1     月    16    日
                  刑事第十四庭  審判長法  官  吳坤芳
                                      法  官  陳金虎
                                      法  官  周紹武
以上正本證明與原本無異
如不服本判決應於收受本判後10日內向本院提出上訴書狀，並應
敘述具體理由。如未敘述上訴理由者，應於上訴期間屆滿後20日
內向本院補提理由書狀（均須按他造當事人之人數附繕本）「切
勿逕送上級法院」。
                                      書記官  韓若玉
中    華    民    國    98    年    1     月    16    日


司法院資訊處製作；財團法人民間司法改革基金會備份。
